【裁判字號】    99,交聲,745
【裁判日期】    990531
【裁判案由】    交管條例聲異
【裁判全文】
臺灣板橋地方法院刑事裁定             99年度交聲字第745號
原處分機關  交通部公路總局臺北區監理所
異  議  人  甲○○
即受處分人
上列異議人即受處分人因違反道路交通管理處罰條例案件，對於
交通部公路總局臺北區監理所民國99年3 月22日所為北監營裁字
第裁40-C00000000號裁決處分，聲明異議，本院裁定如下：
    主  文
原處分關於罰鍰新臺幣肆萬玖仟伍佰元部分撤銷。
其餘異議駁回。
    理  由
一、原處分意旨略以：異議人即受處分人甲○○於民國99年1 月
    26日晚間8 時19分許，駕駛車牌號碼203-YL號營業一般小客
    車，行經臺北縣五股鄉○○路○ 段309 之1 號前時，因有「
    酒後駕車（經酒測值為0.62MG/L）」之違規行為，經臺北縣
    政府警察局蘆洲分局成洲派出所執勤員警當場掣單舉發，並
    經原處分機關查證後認違規屬實，乃依道路交通管理處罰條
    例第35條第1 項第1 款、第24條第1 項第2 款（原裁決書漏
    載第1 項第2 款）之規定，裁處罰鍰新台幣（下同）49,500
    元，併吊扣駕駛執照12月，且施以道安講習。
二、異議人異議意旨略以：本人於99年1 月26日駕駛203-YL營小
    客車，因酒後駕車（酒精值0.62毫克），經警舉發第C00000
    000 號違規通知單，事涉行政罰及刑事法遭臺灣地方法院板
    橋檢察官（應係臺灣板橋地方法院檢察署檢察官之誤）緩起
    訴處分（99年度速偵字第855 號）命向國庫支付新台幣萬
    元，緩起訴期間為一年在案，本人既已遭刑事罰處以財產處
    分，實行政罰新台幣肆萬玖仟伍佰元，則不應再有財產之損
    失，應符合一事不二罰之原則，故狀請鈞院適法裁定云云；
    據此，爰依法聲明異議等語。
三、按汽車駕駛人飲用酒類或其他類似物後其吐氣所含酒精濃度
    超過每公升0.25毫克或血液中酒精濃度超過百分之0.05以上
    者，不得駕車，道路交通安全規則第114 條第2 款定有明文
    。又汽車駕駛人，駕駛汽車經測試檢定，酒精濃度超過規定
    標準者，處1 萬5 千元以上6 萬元以下罰鍰，並當場移置保
    管該汽車及吊扣其駕駛執照1 年；因而肇事致人受傷者，並
    吊扣其駕駛執照2 年；致人重傷或死亡者，吊銷其駕駛執照
    ，並不得再考領，道路交通管理處罰條例第35條第1 項第1
    款亦有明文；再汽車駕駛人，有同法第35條第1 項規定之情
    形者，應接受道路交通安全講習，道路交通管理處罰條例第
    24條第1 項第2 款亦規定甚明。惟按「一行為同時觸犯刑事
    法律及違反行政法上義務規定者，依刑事法律處罰之。但其
    行為應處以其他種類行政罰或得沒入之物而未經法院宣告沒
    收者，亦得裁處之。前項行為如經不起訴處分或為無罪、免
    訴、不受理、不付審理之裁判確定者，得依違反行政法上義
    務規定裁處之。」，行政罰法第26條定有明文；又「緩起訴
    期間內，有下列情形之一者，檢察官得依職權或依告訴人之
    聲請撤銷原處分，繼續偵查或起訴：一、於期間內故意更犯
    有期徒刑以上刑之罪，經檢察官提起公訴者。二、緩起訴前
    ，因故意犯他罪，而在緩起訴期間內受有期徒刑以上刑之宣
    告者。三、違背第253 條之2 第1 項各款之應遵守或履行事
    項者」，刑事訴訟法第253 條之3 第1 項亦規定甚明，即經
    檢察官為「緩起訴」處分者，於「緩起訴」之猶豫期間內，
    最終是否會被檢察官提起公訴，尚懸而未定，亦即「緩起訴
    」處分於猶豫期間內尚未具有實質之確定力，檢察官於緩起
    訴期間內，可對被告為繼續觀察，如被告顯無反省警惕之情
    或根本欠缺反省警惕之能力，檢察官仍得依職權或依告訴人
    之聲請，將被告「緩起訴」處分撤銷；從而，緩起訴期間內
    ，該緩起訴處分既仍有被撤銷之可能，此時原處分機關若即
    逕為行政裁決，將使受處分人有同時遭受行政處罰及刑事訴
    追之危險，而顯與行政罰法第26條所定一事不二罰之立法意
    旨相違背，準此，自行政罰法第26條規定立法意旨為有利於
    行為人之解釋，應認應受行政裁罰之行為，關於罰鍰部分，
    同一事實雖經緩起訴處分確定，然為避免緩起訴處分嗣於緩
    起訴期間內經撤銷，而發生重覆處罰之情形，行政機關於緩
    起訴期間屆滿前，尚不得逕為與刑罰相類之罰鍰處分；據此
    ：
(一)、查本件異議人即受處分人甲○○於99年1 月26日晚間8 時19
    分許，駕駛車牌號碼203-YL號營業一般小客車，行經臺北縣
    五股鄉○○路○ 段309 之1 號前時，因有「酒後駕車（經酒
    測值為0.62MG/L）」之違規行為，經臺北縣政府警察局蘆洲
    分局成洲派出所執勤員警當場掣單舉發，嗣經原處分機關依
    道路交通管理處罰條例第35條第1 項第1 款之規定，裁處罰
    鍰49,500元，並吊扣其駕駛執照12個月，且施以道路交通安
    全講習等情，有臺北縣政府警察局99年1 月26日北縣警交大
    字第C00000000 號舉發違反道路交通管理事件通知單、交通
    部公路總局臺北區監理所99年3 月22日北監營裁字第裁40-C
    00000000號違反道路交通管理事件裁決書各1 紙附卷可稽，
    且為異議人所不爭執，此部份事實俱堪認定。
(二)、又異議人因上開時地之酒後駕車行為，經警方移送臺灣板橋
    地方法院檢察署檢察官偵查後，業經該署檢察官於99年2 月
    8 日以99年度速偵字第855 號對之為緩起訴處分，復由臺灣
    高等法院檢察署檢察長駁回職權再議聲請而於99年3 月2 日
    確定，其上開刑事案件之緩起訴期間自99年3 月2 日起至10
    0 年3 月1 日止，並令異議人向國庫支付3 萬元等情，經本
    院職權調閱臺灣板橋地方法院檢察署99年度速偵字第855 號
    全卷核閱無誤；是本件異議人之前開案件雖經緩起訴處分，
    然緩起訴期間既尚未屆滿，該緩起訴處分即尚無實質確定力
    ，依上說明，原處分機關尚不得於緩起訴處分實質確定（即
    緩起訴期間屆滿）前，即逕依道路交通管理處罰條例第35條
    第1 項第1 款規定裁處罰鍰處分，從而，本件原處分機關就
    異議人上開時地之酒後駕車案件，經檢察官為緩起訴處分確
    定然緩起訴期間屆滿前，即另逕以異議人酒精濃度超過規定
    標準達0.62MG/L，對之裁處罰鍰49,500元部分，容有未洽，
    應由本院予以撤銷。
(三)、至於原處分機關上開吊扣駕駛執照12個月及施以道安講習之
    行政裁罰部分，核屬與刑罰所定「自由刑」、「罰金刑」性
    質不同之「其他種類行政罰」，依行政罰法第26條第1 項但
    書規定，無一事二罰之問題，不待緩起訴處分之實質確定，
    自得逕予裁罰，是本件原處分機關此部分裁罰，於法核無不
    合，異議人此部份之異議為無理由，應予駁回。
(四)、至原處分機關於移送書雖表示：依據交通部95年7 月17日交
    路字第0950006986號函略以，緩起訴視為不起訴的一種，依
    行政罰法第26條第2 項規定，經不起訴處分者得依違反行政
    法上義務規定裁處等語，而查前揭函釋則係依據法務部行政
    罰法諮詢小組第1 次會議記錄之結論，認「緩起訴乃附帶條
    件的不起訴處分，亦即是不起訴的一種」等語；惟按法官依
    據法律獨立審判，憲法第80條載有明文，各機關依其職掌就
    有關法規為釋示之行政命令，法官於審判案件時，固可予以
    引用，但仍得依據法律，表示適當之不同見解，並不受其拘
    束；司法行政機關所發司法行政上之命令，如涉及審判上之
    法律見解，僅供法官參考，法官於審判案件時，亦不受其拘
    束（司法院大法官會議解釋釋字第216 號解釋意旨參照），
    是前開交通部函釋，僅供本院參考，本院並不受其拘束，併
    此敘明。
四、依道路交通管理處罰條例第87條第2 項、道路交通案件處理
    辦法第19條、第20條，裁定如主文。
中    華    民    國    99    年    5     月    31    日
                      交通法庭  法  官  陳明偉
以上正本證明與原本無異。
如不服本裁定，應於送達後5 日內，向本院提出抗告狀。
                                書記官  陳玉心
中    華    民    國    99    年    5     月    31    日

司法院資訊處製作；財團法人民間司法改革基金會備份。
